【裁判字號】    90,交訴,134
【裁判日期】    900109
【裁判案由】    業務過失致死
【裁判全文】
臺灣高雄地方法院刑事判決                          九十年度交訴字第一三四號
    公  訴  人  臺灣高雄地方法院檢察署檢察官
    被      告  乙○○
右列被告因業務過失致死案件，經檢察官提起公訴（九十年度偵字第八七五一號），
本院判決如左：
    主  文
乙○○無罪。
    理  由
一、公訴意旨略以：被告乙○○係中興貨運有限公司司機，領有職業駕駛執照，為從
    事於駕駛業務之人，於民國九十年五月二日下午八時時十四分許，駕駛車號ＸＩ
    ─五六三號營業用大貨車，由西向東沿高雄縣鳳山市○○路往鳥松鄉方向行駛，
    途經鳳仁路一０二之五號前約十五公尺處，本應注意停車時，應依車輛順行方向
    僅靠道路右側，而當時天候晴朗，夜間有照明，路面平直乾燥，並無障礙物或其
    他缺陷，且依其智識、能力亦無不能注意之情事，竟疏未注意，於下車查看工作
    環境時，未將車輛緊靠道路右側停放。適有謝東和騎乘車號ＯＩＺ─七四三號重
    型機車，同沿前開鳳仁路段由西向東方向行駛，途經乙○○貨車停放處時，亦疏
    未注意車前狀況，並隨時採取必要之安全措施，以避免危險之發生，致謝東和所
    騎乘之上開重型機車撞及前揭貨車之左後方，謝東和因而人車倒地，並因顱內出
    血送醫後延至同日二十一時四十分不治死亡，因認被告涉犯刑法第二百七十六條
    第二項業務過失致死罪。
二、按犯罪事實應依證據認定之，無證據不得推定其犯罪事實；不能證明被告犯罪者
    ，應諭知無罪之判決，刑事訴訟法第一百五十四條、第三百零一條第一項定有明
    文。又刑事訴訟法上所謂認定犯罪事實之證據，係指足以認定被告確有犯罪行為
    之積極證據而言，該項證據自須適合於被告犯罪事實之認定，始得採為斷罪資料
    ；事實之認定，應憑證據，如未能發現相當證據，或證據不足以證明，自不能以
    推測或擬制之方法，以為裁判基礎，最高法院二十九年上字第三一０五號、四十
    年台上字第八六號判例足資參照。
三、本件公訴人認告涉有業務過失致死罪嫌，無非係以乙○○坦承謝東和因撞擊其停
    放於路邊之貨車死亡之事實，且有高雄縣警察局道路交通事故調查報告表附現場
    圖、現場照片六幀及被害人係因本件車禍死亡之事實為其論斷之依據，訊據被告
    乙○○固未否認將所駕駛之大貨車停放於前揭地點及謝東和係因所騎乘之機車撞
    擊該大貨車而傷重不治死亡之事實，無堅決否認對於本件車禍之發生有過失，辯
    稱：伊確實已將大貨車僅靠路邊停放，並開啟警示燈，且於車後放置三角錐，應
    無過失等語。經查：汽車臨時停車時，應依車輛順行方向緊靠道路右側，道路交
    通安全規則第一百十一條第四款定有明文。公訴人並認本件車禍之發生及謝東和
    死亡之結果乃因被告違反前開規定所致，從而，本件被告是否設犯業務過失致死
    之罪，首應審究者應係被告乙○○於車禍發生前是否依規定將所駕駛車牌號碼Ｏ
    ＩＺ─七四三號大貨車緊靠路邊停放。
（一）經查：警卷所附高雄縣警察局道路交通事故調查報告表記載，被告停放前開大
      貨車之鳳仁路東向慢車道路面之寬度為二點九公尺，車體左側距快、慢車道分
      界線零點五公尺，而該大貨車車體寬度係零點五公尺，是該車右側距離路面之
      邊界幾近於零，而證人即案發之日至現場處之警員丙○○於本院審理時亦稱，
      案發之時大貨車停放位置右側係圍牆及變電箱，該大貨車距右邊圍牆約三十公
      分，經核警卷所附編號二、三相片顯示前開大貨車停放地點右側確實有一堵圍
      牆，足見被告辯稱，伊將大貨車停放於緊靠路邊之位置堪予採信。
（二）再查：警卷所附現場相片共十三張，第一至六張為五月二日晚間拍攝，其餘為
      五月三日白天拍攝，有各該相片右下角所示拍攝日期為證，證人即拍攝該相片
      之警員甲○○於本院審理時表示，第一六張相片是在現場拍攝，該地沒有畫黃
      線及紅線，也沒有路面邊線，而第七至十三張相片是檢方要求拍攝撞擊點，才
      要求被告將車開到派出所拍的，因此，編號七、八、九、十一相片拍攝現場並
      非車禍發生地點，是該相片所示大貨車停放之位置與本案並無關聯，公訴人以
      交通事故調查報告表附現場圖及車禍現場相片，認被告貨車右側距路邊尚有不
      短之間距，認該車於案發之時並未緊靠道路右側停放，顯屬誤會。
（三）又被告所駕駛之大貨車車尾於案發之時有亮閃光黃燈，業經證人丙○○於本院
      審理時證述屬實，核與警卷所附編號二、三現場相片所示相符，亦堪認被告為
      避免他車撞擊停放路邊之大貨車，確已為必要之預防措施，此外，本件車禍送
      請高雄市政府車輛行車事故鑑定委員會鑑定結果，雖認「乙○○駕駛大貨車停
      車未緊靠道路右側為肇事次因」，然該鑑定報告漏未審及前開相片拍攝地點有
      二處之事實，本於錯誤之前提事實而為前開認定，應有誤會，嗣將本案送臺灣
      省行車事故鑑定覆議委員會鑑定，該委員會據前開證人之證詞及其他客觀事證
      ，認「謝東和夜晚駕駛中機車，未注意車前狀況，為肇事原因，乙○○無肇事
      因素」亦同此意見，有臺灣省行車事故鑑定覆議委員會九十年十二月十一日府
      覆議字第九０二三三０號函附之覆議鑑定意見書可憑。
綜上所陳，本案被告乙○○既無如公訴人所指陳未將大貨車緊靠路邊停放之事實，又
其就車禍之發生已為必要之注意並為防止措施，又無其他積極證據顯示被告就本件車
禍之發生有何應注意、能注意而未注意之情形，是不能證明其就謝東和死亡之結果有
過失，既不能證明被告犯罪，揆諸首揭說明，自應為被告無罪之諭知。
據上論斷，應依刑事訴訟法第三百零一條第一項，判決如主文。
中      華      民      國    九十      年      一      月      九      日
                                  臺灣高雄地方法院刑事第二庭
                                      法  官  卓立婷
右正本證明與原本無異。
如不服本判決，應於判決送達後十日內，向本院提出上訴狀。
          書記官    陳家宏
中    華    民    國      九十一      年      一      月      十一      日


司法院資訊處製作；財團法人民間司法改革基金會備份。
